臺灣臺南地方法院刑事判決　　　　　　　　　　　　九十二年度易緝字第一二六號
　　公　訴　人　臺灣台南地方法院檢察署檢察官
　　被　　　告　甲○○
右列被告因違反臺灣地區與大陸地區人民關係條例案件，經檢察官提起公訴（九十年
度偵字第八七五六號），本院判決如左：
    主  文
甲○○無罪。
    理  由
一、公訴意旨略以：被告甲○○自民國九十年七月二十八日起，以月薪新臺幣（下同
    ）二萬元之代價，僱用大陸地區人民乙○○，在台南縣仁德鄉○○村○○路十九
    號其所經營之小百合檳榔攤，從事未經許可之販售檳榔及飲料工作，嗣為警於九
    十年八月一日凌晨零時許，在上址當場查獲，因認被告係違反臺灣地區與大陸地
    區人民關係條例第十五條第四款之規定，應依同條例第八十三條第一項論處等語
    。
二、按犯罪事實應依證據認定之，無證據不得推定其犯罪事實；又不能證明被告犯罪
    者，應諭知無罪之判決，刑事訴訟法第一百五十四條、第三百零一條第一項分別
    定有明文。且事實之認定，應憑證據，如未能發現相當證據，或證據不足以證明
    ，自不能以推測或擬制之方法，為裁判基礎，而認定不利於被告之事實，須依積
    極證據，苟積極證據不足為不利於被告之事實認定時，即應為有利於被告之認定
    ，更不必有何有利之證據，又認定犯罪事實，所憑之證據，無論直接或間接證據
    ，其為訴訟上之證明，須於通常一般之人均不致有所懷疑，而得確信其為真實之
    程度者，始得據之為有罪之認定，倘其證明尚未達到此一程度，而有合理性懷疑
    之存在時，即無從為有罪之認定，有最高法院四十年臺上字第八六號、三十年上
    字第八一六號及七十六年臺上字第四九八六號判例可資參照。
三、公訴意旨認被告甲○○涉有前開犯行，無非係以證人乙○○於警詢中之證詞，及
    臨檢紀錄表、照片一紙為其論據。訊據被告甲○○固坦認於右揭時、地僱用大陸
    地區人民乙○○，從事販售檳榔及飲料工作等情，惟堅詞否認有何違反臺灣地區
    與大陸地區人民關係條例之犯行，並辯稱：伊並不知乙○○係大陸地區人民等語
    。經查：
    （一）乙○○係大陸地區人民，自九十年七月二十八日起至同年八月一日凌晨零
          時許止，在台南縣仁德鄉○○村○○路十九號小百合檳榔攤，以每月薪資
          二萬元受僱於被告從事販售檳榔及飲料工作等情，業據乙○○於警詢時陳
          述明確（見警卷第三、四頁），並有乙○○之中華民國台灣地區旅行證影
          本、台南縣警察局歸仁分局太廟所違反社會秩序維護法案件現場紀錄一份
          在卷可稽（見警卷第六頁），固堪認定。
    （二）惟查被告甲○○於警詢、偵查及本院審理時均辯稱：伊於九十年七月二十
          八日在中華日報刊登廣告徵檳榔小姐，乙○○係看到廣告前來應徵，伊於
          當日開始僱用乙○○，從事販賣檳榔及飲料等工作，每月薪資為二萬元，
          試用期為一星期，伊並不知乙○○為大陸地區人士等語（見警卷第一頁背
          面、第二頁正面、偵查卷第十頁背面及本院九十二年十月二十三日訊問筆
          錄、同年十一月六日準備程序筆錄、九十三年一月十五日審判筆錄），核
          與證人乙○○於警詢中證稱：伊於九十年七月二十八日看中華日報第三二
          版有應徵檳榔小姐，乃撥打電話詢問而與被告認識，並於當日二十三時前
          往上班，擔任大夜班工作，於翌日上午七時下班，每日工作八小時，被告
          當初言明每月薪資為二萬元，試用期為一星期，伊共工作三天，被告並不
          知道伊是大陸地區人士，且伊騙被告是外省籍人士等詞（見警卷第三、四
          頁）相符，足徵被告供稱伊僱用乙○○時並不知其為大陸地區人民等語，
          尚非虛妄。
    （三）且本院於九十三年一月十五日審理期日時當庭勘驗證人乙○○之警詢錄音
          帶結果為：「(一)受訊問人乙○○於訊問中以國語回答，略有口音，但並不
          明顯（部分名詞在語調上，如『一個星期』等語句，與臺灣地區人士口音
          不同）。二、乙○○於警詢陳述：「客人來買東西時候」之『時候』，其
          語調語音也與臺灣地區人士口音不同。三、乙○○警訊中確實表示：有告
          訴被告其為外省籍，未表示其為大陸地區人士，被告只問他年齡，並未要
          求核對乙○○之身分資料，即同意僱用乙○○」（見本院九十三年一月十
          五日審判筆錄），足見證人乙○○於警詢當時以國語應訊，其警詢過程所
          為應答內容，雖有部分用語之語調略有口音，與臺灣地區人士之口音有所
          差異，惟整體而言，其使用國語交談時，口音並不明顯，實難僅憑其說話
          之腔調即得窺知係大陸地區人士；況參酌前述，乙○○曾向被告佯稱係外
          省籍人士，而被告僅國小畢業，平日使用台語交談，業據其陳明在卷（見
          本院九十三年一月十五日審判筆錄），則以被告所受教育程度不高，平日
          以台語交談，並未經常使用國語，且自僱用乙○○之日起至查獲時僅有三
          日之短暫期間，尤難期被告從與乙○○之交談中，即得辨別其與本地人士
          口音之差異，而查悉乙○○為大陸地區人士，是被告辯稱：伊未注意陳清
          妹是否有大陸口音，並不知其為大陸地區人士等詞，應堪採信。
    （四）再者，大陸女子乙○○於警詢時曾陳稱：伊於八十七年十二月一日經朋友
          介紹和台灣男子許崑軒來台暫住（見警卷第三頁），且觀諸偵查卷附陳清
          妹之臺灣地區旅行證，載明該旅行證係於九十年二月十九日即已核發，而
          依入出境查詢表亦顯示：乙○○曾分別於八十八年七月二十三日、九十年
          三月三十日兩次入境（見警卷第八頁），足見乙○○來台居住已有相當時
          日，理應與本地人士多所接觸並學習本地風俗、文化，不論就其外觀穿著
          或語言交談，均難以辨別係大陸人士；復佐以被告係以每月二萬元之代價
          ，僱請乙○○，其薪水亦未明顯較本地人為低，是依大陸女子乙○○之來
          台居住狀況及受雇被告之薪水等各情觀之，核與被告前揭辯解均屬相符，
          自不得僅憑被告僱請乙○○之客觀事實，認定其主觀上知悉乙○○係大陸
          地區人士。
    （五）至公訴意旨認被告係刊登廣告僱請滿十八歲女子，看顧檳榔攤，竟於僱用
          乙○○時，未查看其身分證乙節，固為被告所坦認在卷（見偵查卷第十頁
          背面）。然僱用人於受雇人應徵時，未查看其身分證，以資核對身分，可
          能係因一時疏忽所致，亦可能肇因於其所經營檳榔攤之行業並未確實為所
          僱請員工辦理勞健保，或係受雇人尚在試用期間，其原因多端，本難以雇
          主是否查驗受雇人之身分證件，作為其主觀上是否知悉受雇人係大陸地區
          人士之唯一判斷依據。就本件情形而言，被告係於九十年七月二十八日僱
          用乙○○，當時與乙○○約明試用期為一星期等情，業經證人乙○○於警
          詢時證述明確（見警卷第三頁背面），足見乙○○為警查獲前，確實尚在
          試用期間，並非被告之正式員工甚明，是被告所辯：乙○○尚在試用期間
          ，伊要等到正式僱請乙○○，才查驗其身分資料等詞，核與交易常情尚屬
          無違，殊難以被告於僱請乙○○時，未查看其身分證為由，推認其主觀上
          已有乙○○係大陸地區人士之認識。
四、綜上所述，被告所辯：伊不知乙○○係大陸地區人民等語，應堪採信，則被告既
    不知其所僱請之乙○○係大陸地區人民，實難認其主觀上具有違反臺灣地區與大
    陸地區人民關係條例第十五條第四款規定之犯罪故意可言。此外，本院復查無其
    他積極證據足認被告有公訴人所指訴之犯行，揆諸上開判例說明，應屬不能證明
    被告犯罪，本院自應諭知其無罪之判決。
據上論斷，應依刑事訴訟法第三百零一條第一項，判決如主文。
本案經檢察官丙○○到庭執行職務
中      華      民      國      九十三      年    一    月    三十    日
                                  臺灣臺南地方法院刑事第二庭
                                          審判長法  官  陳振謙
                                                法  官  陳志成
                                                法  官  李銘洲
右正本證明與原本無異。
如不服本判決，應於判決送達後十日內，向本院提出上訴狀。
                                                書記官  黃傳鈞
中      華      民      國      九十三      年    二    月    三    日
